【裁判字號】    98,交聲,934
【裁判日期】    980609
【裁判案由】    交管條例聲異
【裁判全文】
臺灣板橋地方法院交通事件裁定         98年度交聲字第934號
原處分機關  交通部公路總局臺北區監理所板橋監理站
異  議  人
即受處分人  甲○○
上列異議人即受處分人因違反道路交通管理處罰條例事件，對於
交通部公路總局臺北區監理所板橋監理站民國98年3 月24日所為
之處分（原處分案號：板監裁字第裁41-AEW978647號），聲明異
議，本院裁定如下：
    主  文
異議駁回。
    理  由
一、原處分意旨略以：異議人即受處分人甲○○於民國97年6 月
    1 日18時30分許，騎乘車號2FE-128 號重型機車，行經臺北
    市○○○路時，因有「違反處罰條例之行為，拒絕停車接受
    稽查而逃逸」之違規行為，經臺北市政府警察局萬華分局昆
    明街派出所警員於同日填製臺北市政府警察局北市警交字第
    AEW978647 號舉發違反道路交通管理事件通知單（下稱舉發
    通知單）逕行舉發，再經原處分機關於98年3 月24日以板監
    裁字第裁41-AEW978647號違反道路交通管理事件裁決書，依
    道路交通管理處罰條例第60條第1 項規定，裁處罰鍰新臺幣
    （下同）3,000 元，並依同條例第63條第1 項第1 款之規定
    ，記違規點數1 點。
二、異議意旨略以：舉發當時警員並未鳴笛，亦未以指揮棒攔停
    ，是伊不知警員攔停之對象為伊，若警員有明確攔停之指示
    ，伊當不會有加速逃逸之行為，又警員就違規行為理應提出
    照片、影片佐證，為此聲明異議，請求撤銷原處分云云。
三、按道路交通管理處罰條例所稱之汽車，包括機器腳踏車；又
    汽車駕駛人，駕駛汽車有違反本條例之行為，經交通勤務警
    察或依法令執行交通稽查任務人員制止時，不聽制止或拒絕
    停車接受稽查而逃逸者，除按各該條規定處罰外，處新臺幣
    3,000 元以上6,000 元以下罰鍰；駕駛汽車違反道路交通管
    理處罰條例第48條規定者，除應依該條所規定之罰鍰處罰外
    ，並記違規點數1 點道路交通管理處罰條例第3 條第8 款、
    第60條第1 項、第63條第1 項第1 款分別定有明文。
四、經查：
  (一)異議人於97年6 月1 日18時30分許，騎乘車號2FE-128 號重
    型機車，行經臺北市○○○路時，因有「違反處罰條例之行
    為，拒絕停車接受稽查而逃逸」之違規行為，業經證人即舉
    發警員劉剴仁於本院訊問時證述明確，並有舉發通知單1 紙
    在卷可稽，堪認屬實。異議人雖辯稱：當時警員指示不明確
    云云，然證人劉愷仁於本院訊問時已明確具結證稱：我當天
    是執行路檢勤務，地點是中華路1 段216 號附近，當天異議
    人從西寧南路騎乘機車過來，異議人騎過行人穿越道而違規
    ，我就在中華路1 段那邊進行攔停，我當時是往車道上走，
    而且用右手揮舞指揮棒，指揮異議人停車，而異議人看到我
    叫他停車的行為之後，因為我有看到異議人的眼睛，發現異
    議人也看著我，所以我確定異議人有看到我叫他停車的動作
    ，而異議人就直接加速逃逸，而且有閃車的動作等語（見本
    院卷第16頁至16頁反面），而證人劉愷仁係於執行勤務當中
    ，偶然發現本件違規事實，衡情應無設詞攀誣，或虛構違規
    事實以陷害異議人之可能。況警員執行公務時，本身即受有
    行政懲處責任之監督，且其到庭具結作證，更係以刑事責任
    擔保其證言之真實性，故證人前開證述內容，以及其所記錄
    舉發之本件違規事實，應無不可採信之處。再異議人於本院
    訊問時亦稱：我知道我有違規，但是我覺得警察的動作不是
    很明確，我以為他是在攔阻我隔壁的人等語（見本院卷第20
    頁），足徵異議人確有注意到警員攔停之動作，且異議人既
    自知有違規情勢，發現警員有指揮攔停之動作即更應加以注
    意，是異議人猶空言辯稱：警員之指示不明確云云，無非事
    後卸責之詞，殊無可採。
  (二)異議人另稱：舉發警員理應提出照片、影片佐證違規情形云
    云，然對於駕駛人有違反處罰條例之行為，拒絕停車接受稽
    查而逃逸之違規行為，法無明文須以照片或錄影紀錄憑以認
    定，自應由行政機關本於職權調查一切證據後認定之，否則
    ，倘要求一律須以照片或錄影紀錄證明，非但虛耗國家資源
    ，且顯然違反道路交通行政具有之機動、迅速、多元特性，
    有害主管機關稽查不法、維護道路交通安全之行政目的。故
    執勤員警本乎個人之感官知覺，親自見聞客觀情狀所為之證
    述，亦屬合法之證據資料，倘經調查結果，認其證詞明確，
    無故意構陷及錯認誤判之虞，具有相當之證明力，據以認定
    違規事實成立者，洵屬法之所許。從而，異議人所稱，容有
    誤會。
五、綜上所述，本件異議人確有於前揭時、地，有「違反處罰條
    例之行為，拒絕停車接受稽查而逃逸」之違規行為，事證明
    確。從而，原處分機關依據道路交通管理處罰條例第60條第
    1 項規定，裁處罰鍰3,000 元，並依同條例第63條第1 項第
    1 款之規定，記違規點數1 點，其認事用法均無違誤，裁罰
    亦無不當，本件異議為無理由，應予駁回。
據上論斷，應依道路交通管理處罰條例第87條第2 項，道路交通
案件處理辦法第19條，裁定如主文。
中    華    民    國    98    年    6     月    9     日
                  交通法庭    法  官  鄧雅心
以上正本證明與原本無異。
如不服本裁定，應於送達後5 日內，向本院提出抗告狀。
                              書記官  王小芬
中    華    民    國    98    年    6     月    9     日


司法院資訊處製作；財團法人民間司法改革基金會備份。
